臺灣高等法院臺中分院刑事判決　　　　　　　　　九十四年度交上訴字第五七四號
　　上　訴　人　臺灣南投地方法院檢察署檢察官
　　上　訴　人
　　即　被　告　乙○○
右上訴人等因被告業務過失致死案件，不服臺灣南投地方法院九十三年度交訴字第四
二號中華民國九十四年一月十九日第一審判決（起訴案號：臺灣南投地方法院檢察署
九十三年度偵字第二二五三號、第三五三八號），提起上訴，本院判決如左：
    主      文
上訴駁回。
乙○○緩刑參年。
    事      實
一、乙○○係南投縣草屯鎮久力煤氣有限公司（下稱久力煤氣公司）之員工，以駕駛
    機車或汽車載送瓦斯為業，駕駛為其附隨業務。於民國（下同）九十三年一月三
    十日十六時四十分許，駕駛一部車號ＧＤＰ─五三五號之重型機車，沿南投縣草
    屯鎮○○路由西往東方向行駛，行經同路與史館路口時交岔路口，因逢紅燈號誌
    ，在機車停等區等候片刻後，號誌轉為綠燈，乙○○於行駛前本應注意車前狀況
    ，並隨時採取必要之安全措施，而依當時天候晴，日間自然光線，路面柏油、乾
    燥、無缺陷，視距良好等客觀情形，並無不能注意之情事，詎竟疏未注意，未待
    該交岔路口淨空，即貿然瞬時起步，適洪生騎乘車號ＵＢＷ─一七二號重型機車
    ，沿南投縣草屯鎮○○路，由北往南方向行駛已行駛至博愛路口，乙○○未及閃
    避，撞及洪生所騎之上開機車右側，以致洪生因此人車倒地，並受有右股骨開放
    性骨折、第四掌骨骨折之等傷害，經送醫後仍無法痊癒，延至同年六月五日二十
    三時五十分許，在南投縣草屯鎮○○里○○路一二二號住處，因上開傷害導致感
    染性休克而不治死亡。乙○○於肇事後在有偵查犯罪職權機關發覺其為犯人前，
    主動向到場處理之警員丁○○自首為其所肇事，嗣並接受法院裁判。
二、案經洪生之妻洪李純及子甲○○分別訴請南投縣政府警察局草屯分局報請台灣南
    投地方法院檢察署檢察官相驗後偵查起訴。
    理      由
一、訊據上訴人即被告（下稱被告）乙○○坦承係久力煤氣公司之員工，以駕駛機車
    或汽車載送瓦斯為業，及於前開時間有駕駛上開車號ＧＤＰ─五三五號重型機車
    在南投縣草屯鎮○○路與史館路口時交岔路口處，撞及被害人洪生所騎車號ＵＢ
    Ｗ─一七二號之重型機車右側，以致洪生因此人車倒地，並受有右股骨開放性骨
    折、第四掌骨骨折之等傷害，經送醫後仍無法痊癒，延至同年六月五日二十三時
    五十分許，因上開傷害導致感染性休克而不治死亡等事實不諱，惟矢口否認有業
    務上過失致人於死之犯行，辯稱：當時伊左邊有車子擋住伊視線，伊並未看見被
    害人洪生，係被害人洪生闖紅燈以致肇事，伊應無過失。另肇事當時伊並未在送
    瓦斯，故伊非從事駕駛業務之人云云。惟查：（一）右揭犯罪事實，業據被告於
    警詢及偵查中分別陳述稱：「當時我由西往東方向行駛，對方騎士由北往南方向
    行駛，在肇事地我停駛在停止線等待號誌燈轉為綠，當要行駛時，因前方車輛擋
    住我的視線，所以沒有看到對方騎士駛過，才會發生撞及而肇事」、「‧‧我已
    要起步，前面有很多車子擋住我，我沒注意到車前狀況，我就撞上了」、「（問
    ：當時之交通號誌）是在紅燈交換的」等語（見相驗卷第二八二號卷第五頁反面
    、第三０頁）。又兩車發生碰撞後，被告騎乘之上開機車車頭受損，被害人洪生
    騎乘之機車右側受損，亦有現場照片附卷可參（見相驗卷第三五頁）。另被害人
    確受有右側遠端股骨開放性骨折，現場並遺有二塊骨頭，亦有童綜合醫院診斷證
    明書（見相驗卷第一七頁至第一八頁）、道路交通事故調查報告表(一)、(二)、道路
    交通事故現場圖及現場照片十二張（見相驗卷第九頁至第一一頁、第三三頁至第
    三八頁）等在卷可憑，經核與被告前開警詢、偵查中陳述之情節大致吻合。（二
    ）本件經送請台灣省南投縣區車輛行車事故鑑定委員會鑑定結果認：「依肇事現
    場之路況（博愛路車流量道路寬度）、兩車撞及倒地位置（路口之南側以將近入
    史館路處）車損情形（張車車頭損、洪車右側損）與當事人之陳述等分析，本案
    在正常情形下，以張車未待前一時向綠燈進入路口之洪車先行（路口內車輛淨空
    ）後及行起步行駛而發生事故的可能性較大」等情，有該會九十三年九月三十日
    投鑑字第○九三五七○一七○四號鑑定函一份附卷可參（見偵查卷第一七八頁至
    第一七九頁），益證被告上開所陳與事實相符。是本件車禍起因應係因被告於燈
    號轉換之際，未待路口內車輛淨空，即貿然起步致撞及被害人洪生之機車，委可
    認定。（三）又被害人洪生確因本件車禍受傷，因而導致感染性休克死亡，亦經
    台灣南投地方法院檢察署檢察官督同法醫師相驗後，由法醫師解剖被害人之屍體
    送鑑定屬實，並製有勘驗筆錄、相驗屍體證明書、相驗鑑定報告書、解剖鑑定報
    告書及相驗、解剖照片等在卷可憑。（四）至被告雖另辯稱本件車禍被害人僅外
    部受傷，未傷至足以致命之程度，而被害人本身罹患糖尿病，該糖尿病為致死之
    原因云云。但查本件經法醫師解剖被害人之屍體後送請中山醫學大學附設醫院鑑
    定結果：(1)解剖主要所見：右股骨骨折癒合不佳，慢性骨髓炎，肺水腫。(2)死因
    分析：1.死者與車禍有關傷害包括頭部（硬腦膜下出血），腳傷（右股骨骨折）
    。2.車禍發生當時傷害狀況，由於距發生時間四個多月之久，部分較輕傷害已復
    原。3.死者生前罹患醣尿病，但無明顯併發症（心臟、血管、腎臟等問題）。4.
    車禍發生後，股骨骨折持續存在，併發骨髓炎，腹膜發炎。5.腹腔存在黃色液體
    ，為直腸充滿糞便，死後搬運時漏出。6.死者車禍股骨骨折，癒合不良，產生繼
    發性感染，導致休克致死，故死因與車禍有其關聯性。(3)死亡原因及方式判斷：
    死亡原因：1.甲：感染性休克。乙：股骨骨折。丙：車禍。2.醣尿病。死亡方式
    ：意外等情，有該院病理科解剖鑑定報告書一份在卷足按（見相驗卷第五五頁直
    第五八頁），足見被害人雖罹患醣尿病，但該病並無明顯併發症，本件被害人係
    車禍致股骨骨折，癒合不良，產生繼發性感染，導致休克致死甚明，是被害人之
    死亡與上開車禍具有關連性，兩者應具有相當因果關係。（五）按從事業務之人
    ，就一定危險認識之能力較一般常人為高，故課以較高之注意義務。換言之，客
    觀上，其避免發生一定危險之期待可能性較常人為高，故其違反注意義務之可責
    性，自亦較重。查本件被告係久力瓦斯公司之員工，以駕駛機車或汽車載送瓦斯
    為業，駕駛自係其附隨業務，則不問其駕駛機車之時間是否正在送瓦斯，均不能
    改變其應有之注意義務，故其駕駛之行為均不失為業務上行為之性質，是被告為
    從事駕駛業務之人無疑。被告辯稱肇事當時其並未在送瓦斯，其並非從事駕駛業
    務之人云云，顯不足取。（六）又被告雖另陳稱係被害人闖紅燈，證人即警員詹
    明達可證明案發當時有一個目擊證人看到云云。但查證人詹明達於本院審理時到
    庭結證稱：「我到達現場時，傷者已經送到醫院了，被告並沒有提供目擊證人的
    姓名及車牌。我到現場時只剩被告一個人，其他都是行車的人。我到現場時，並
    未看到被告叫目擊證人打一一九報案」等語（見本院卷第七八頁至第七九頁），
    另證人即處理現場之警員丁○○於原審亦結證稱：「從我到現場一直到處理完畢
    ，大約快二小時，被告都在旁邊協助，但他都沒有提到目擊證人的事情，做筆錄
    的時候也沒有提到，他只說被害人有闖紅燈。詹明達及新光派出所並沒有轉給我
    目擊證人的車牌資料」等語（見原審卷第四０頁），且被告迄今亦無法提供該目
    擊證人之姓名及年籍資料以供本院傳訊，而本件依現存證據並無法證明被害人有
    闖紅燈之事，是被告此部分所辯，亦不足憑採。（七）綜上所述，足證被告上開
    所辯顯係飾卸之詞，不足採信，是本件事證已臻明確。
二、按汽車行駛時，駕駛人應注意車前狀況，並隨時採取必要之安全措施，道路交通
    安全規則第九十四條第三項定有明文。被告係考領有重型機車駕駛執照之人，業
    據其自承在卷（見同上相驗卷第六頁），並有上開道路交通事故調查報告表(二)足
    按，自應注意上開規定。且肇事當時之肇事路段天候晴，日間自然光線，路面柏
    油、乾燥、無缺陷，視距良好，亦有上開道路交通事故調查報告表(一)足稽，並無
    不能注意之情事。詎被告竟應注意並能注意而不注意，未待該交岔路口淨空，即
    貿然瞬時起步，以致肇事，其過失行為委無可辭。又被告過失之行為，與被害人
    洪生之死亡間，具有相當因果關係，已如前述，是被告之犯行堪以認定。
三、查被告係久力煤氣公司之員工，以駕駛機車或汽車載送瓦斯為業，駕駛自係其附
    隨業務。而所謂業務包括主業務及附隨業務，是被告應係從事駕駛業務之人無疑
    。核被告所為，係犯刑法第二百七十六條第二項之業務上過失致人於死罪。又被
    告於肇事後，停留於現場，在處理現場之警員丁○○到場處理而尚不知何人為肇
    事者之前，主動向丁○○陳述係其所肇事等情，業據證人丁○○到庭結證在卷（
    見本院卷第八０頁至第八一頁），且嗣後並接受法院裁判，核與自首之要件相符
    ，自應依刑法第六十二條前段之規定減輕其刑。原審調查後，適用刑法第二百七
    十六條第二項、第六十二條前段、第四十一條第一項前段、罰金罰鍰提高標準條
    例第一條前段、第二條，並審酌被告素行良好，並無前科紀錄（有臺灣高等法院
    被告全國前案紀錄表一份足按）及其就本件車禍過失情節之輕重、暨被告於犯後
    否認過失等一切情狀，量處被告有期徒刑六月，並諭知易科罰金之折算標準，認
    事用法核無違誤，量刑亦妥適。檢察官上訴意旨指摘被告之行為不符合自首之要
    件並指摘原判決量刑過輕，及被告上訴意旨否認過失，均無理由，應予駁回。
四、又被告前未曾受過有期徒刑以上刑之宣告，有台灣高等法院被告全國前案紀錄表
    足按，且犯後已與被害人之家屬達成和解，有和解書影本一份在卷足按，足見其
    犯後具有悔意，其經此教訓應知警惕，並無再犯之虞，本院認上開所宣告之刑，
    以暫不執行為適當，故併予宣告緩刑三年，以勵自新。
五、據上論結，應依刑事訴訟法第三百六十八條、刑法第七十四條第一款，判決如主
    文。
本案經檢察官丙○○到庭執行職務。
中      華      民      國      九十四  年      四      月      二十六  日
                                臺灣高等法院臺中分院刑事第八庭
                                      審判長法  官  羅  得  村
                                            法  官  陳  毓  秀
                                            法  官  劉  榮  服
右正本證明與原本無異。
如不服本判決應於收受送達後十日內向本院提出上訴書狀，其未敘述上訴之理由者並
得於提起上訴後十日內向本院補提理由書（均須按他造當事人之人數附繕本）。
                                            書記官  周  巧  屏
中      華      民      國      九十四  年      四      月      二十七  日
附錄論罪條文：
中華民國刑法第二百七十六條
因過失致人於死者，處二年以下有期徒刑、拘役或二千元以下罰金。
從事業務之人，因業務上之過失犯前項之罪者，處五年以下有期徒刑或拘役，得併科
三千元以下罰金。
                                                                        Ａ
